臺灣新竹地方法院交通事件裁定　　　　 95年度交聲字第194號
原處分機關　交通部公路總局新竹區監理所
異　議　人　甲○○
即受處分人
上列異議人因違反道路交通管理處罰條例案件，對於交通部公路
總局新竹區監理所中華民國95年5月23日竹監自字第裁50-E00000
000號所為裁決處分，聲明異議，本院裁定如下：
    主  文
原處分撤銷。
甲○○汽車駕駛人在道路收費停車處所停車，未依規定繳費，處
罰鍰新臺幣佰元。
    理  由
一、原處分意旨略以：本件異議人即受處分人甲○○所有之車牌
    號碼5P-6130號自用小客車，於民國93年5月22日下午12時48
    分許，停放在新竹市○○路路邊停車場，嗣受處分人逾期未
    依規定繳納停車費，經新竹市警察局填掣第 E00000000號舉
    發通知單，逕行舉發異議人「在道路收費停車處所停車不依
    規定繳費」之違規行為。詎異議人未依規定期限繳納罰鍰結
    案，亦未向原處分機關提出陳述，遂依行為時道路交通管理
    處罰條例第56條第 1項第11款、第9條第1項後段，違反道路
    交通管理事件統一裁罰基準表之規定，於95年 5月23日裁處
    受處分人罰鍰1,200元。
二、聲明異議意旨略以：異議人即受處分人於95年 5月29日始收
    受原處分機關所掣開之竹監自字第裁50-E00000000號裁決書
    ，惟查該裁決書所載違規時間為93年5月22日，事過距今已2
    年餘，期間異議人並未曾收受停車繳費補繳通知單，且原處
    分所指違規行為當時情狀異議人早已不復記憶，期處罰單位
    能檢附違規通知單及當日停車採證照片，以便確認事實等語
    。
三、按道路交通管理處罰條例第56條業經總統於94年2月5日以華
    總一義字第09400017731 號令修正公布，復依同條例第93條
    規定，本條例施行日期，由行政院以命令定之，而行政院於
    94年7月5日以臺交字第0940029286號令發布定於94年9月1日
    施行。而該條例第56條修正前於第1 項第11款係規定：「汽
    車駕駛人停車時，在道路收費停車處所停車，不依規定繳費
    者，處新臺幣600元以上1,200元以下罰鍰」，修正後則已更
    動條項及部分內容為同條例第56條第2 項規定：「汽車駕駛
    人在道路收費停車處所停車，未依規定繳費，主管機關應書
    面通知駕駛人於7 日內補繳，並收取必要之工本費用，逾期
    再不繳納，處新臺幣300 元罰鍰」。又按逕行舉發者，應按
    「已查明」之資料填註車牌號碼、車輛種類、車主姓名或地
    址，並於通知單上方空白處加註逕行舉發之文字後，由舉發
    機關送達被通知人。另逕行舉發違反道路交通管理事件，經
    汽車所有人依通知單之應到案日期前到案，並告知違規駕駛
    人姓名、身分證統一編號及住址者，處罰機關應即另行通知
    違規駕駛人到案依法處理；逾應到案日期，處罰機關應依本
    條例第85條第3 項規定處罰該汽車所有人。又違反道路交通
    管理事件，行為人認為舉發之事實與違規情形相符者，得於
    接獲通知單後，親自或委託他人持該通知單，不經裁決向指
    定之處所，逕依裁罰基準執行並繳納罰鍰結案。違反道路交
    通管理事件統一裁罰基準及處理細則（下稱處理細則）第11
    條第1項第3款、第24條、第48條第1 項分別定有明文。揆諸
    上開處理細則之規定，無非在使逕行舉發之違規人（受處分
    人）得以釐清責任歸屬及得知處罰標準在限期內能自動繳納
    罰款。是受處分人自應先受舉發違反道路交通管理事件通知
    單之通知，始能知悉應到案日期，否則受處分人即無從知悉
    應到案之日期，如主管機關未經合法送達逕行裁決，其裁決
    程序即屬不適法。復按處理違反道路交通管理事件，有關文
    書送達之程序，依行政程序法之規定，處理細則第5 條定有
    明文；而送達，於應受送達人之住居所、事務所或營業所為
    之，行政程序法第72條第1項前段復有規定。
四、經查：
(一)、異議人即受處分人甲○○所有之前開自用小客車，於93年 5
    月22日12時48分，在新竹市○○路道路收費停車處所停車不
    依規定繳費之事實，業據證人即舉發員警乙○○證稱：「違
    規舉發單之後的後續處理資料我這裡有，但是之前停車紀錄
    也就是違規紀錄應該要向新竹市政府交通局調閱，因為他們
    是把相關違規資料整理後，再移由我們處理，關於異議人是
    否有違規及相關資料的整理及判斷，是由新竹市政府交通局
    處理，我們只是單純就交通局判斷後，我們做違規告發」、
    「以我們處理停車逾期未繳費的案件，從以前到現在，新竹
    市處理這類業務從來都沒有拍照，可能是異議人詢問相關單
    位，承辦人員根據收費員的電腦紀錄直接移送，我們在93年
    間已經送達舉發違反道路交通管理事件通知單給異議人」等
    語綦詳（本院95年12月25日訊問筆錄），此外並有違規查詢
    報表1 紙在卷可稽，而經本院向新竹市政府交通局停車管理
    課查詢，亦稱：「關於路邊停車未繳費部分，本局僅有電腦
    存檔紀錄，並無照片或相關違規紀錄」，有本院公務電話記
    錄表1 紙附卷足憑，足認關於路邊停車未繳費之違規舉發，
    除電腦查詢資料外並無任何採證照片，是異議人在道路收費
    停車處所停車，不依規定繳費之違規事實，堪以認定。次查
    ，異議人係自84年12月21日起至95年7 月10日止之戶籍地均
    設於「新竹縣新豐鄉青埔村9鄰青埔子147號之7 」，此經本
    院依職權調取異議人戶籍資料核閱無訛，有異議人遷徙紀錄
    資料查詢結果3 紙附卷足憑。而原舉發機關係以掛號郵寄方
    式向「新竹縣新豐鄉青埔村9鄰青埔子147號之7 」地址送達
    上開違規通知單，嗣遭寄存湖口郵局乙節，此有新竹市警察
    局送達證書1 紙存卷可考。是原舉發機關確係向異議人當時
    之應受送達處所即上開戶籍地為送達，故上開違規通知單已
    合法送達予異議人，合先敘明。
(二)、按總統於94年2月5日以華總一義字第09400016840 號令公布
    ，並自95年2月5日開始施行之行政罰法第5 條規定：「行為
    後法律或自治條例有變更者，適用行政機關最初裁處時之法
    律或自治條例。但裁處前之法律或自治條例有利於受處罰者
    ，適用最有利於受處罰者之規定」。再觀諸行政機關於行為
    人違反行政法裁處時，適用裁處時之法律，但裁處前之法律
    有利於行為人者，適用最有利於行為人之法律。而所謂裁處
    ，包括訴願、行政訴訟之決定或判決；又所謂裁處不以原處
    分機關之行為為限，凡在復查、訴願以迄行政訴訟中，尚未
    裁處確定之案件均有從新從輕原則之適用，最高行政法院89
    年9月13日89年度9月份第一次庭長法官聯席會議決議意旨及
    最高行政法院86年度判字第674 號判決意旨均同此見解。而
    道路交通管理處罰條例所定罰鍰之裁罰，本屬行政罰之性質
    （參照上開行政罰法第1 條將罰鍰之處分定為行政罰）。從
    而，本件異議人於行為後，關於逾期未繳納停車費之違規行
    為之處罰，道路交通管理處罰條例第56條既已有修正公布並
    施行，如前所述，則應適用「從新從輕」原則，經比較新舊
    法之結果，認修正後之新法較有利於行為人（即異議人），
    應適用修正後道路交通管理處罰條例第56條第2 項之規定，
    以符合該條例修法之本旨，因此，新竹區監理所就上開違規
    行為，貿然依照修正前之道路交通管理處罰條例第56條第 1
    項第11款之規定，而對於異議人裁處罰鍰1,200 元，於法即
    有未合。
五、綜上，新竹區監理所就前述停車未依規定繳費之違規事實，
    貿然依照修正前之道路交通管理處罰條例第56條第1 項第11
    款之規定，而裁處異議人罰鍰1,200 元，於法既有未合，故
    應由本院裁定將原處分予以撤銷。然而，上述違規事實既可
    認定，故本院仍應依照同條例第56條第2 項之罰則規定，另
    為異議人如主文第2項所示之諭知，以資適法。
六、據上論斷，應依道路交通案件處理辦法第20條前段，裁定如
    主文。
中　　華　　民　　國　　96　　年　　2 　　月　　27　　日
                  交通法庭法　官　楊數盈
以上正本證明與原本無異。
如不服本裁定應於送達後5日內向本院提出抗告狀。
                          書記官  謝國聖
中　　華　　民　　國　　96　　年　　2 　　月　　27　　日
